【裁判字號】    95,易,1967
【裁判日期】    951130
【裁判案由】    大陸人民條例等
【裁判全文】
臺灣板橋地方法院刑事判決              95年度易字第1967號
公  訴  人  臺灣板橋地方法院檢察署檢察官
被      告  甲○○
                  （現於內政部警政署大陸地區人民宜蘭處理
                    入境許可證.
選任辯護人  曹運蘭律師
上列被告因偽造文書案件，經檢察官提起公訴（九十五年度偵字
第一七二一七號），被告於本院準備程序進行中，就被訴犯罪事
實為有罪之陳述，本院告知簡式審判程序之旨，並聽取其與公訴
人之意見後，經本院合議庭裁定由受命法官獨任進行簡式審判程
序審理後，判決如下：
    主  文
甲○○行使偽造私文書，足以生損害於他人，處有期徒刑貳月，
如易科罰金，以（銀元）參佰元折算壹日。緩刑貳年。
扣案之租賃契約書上偽造「林城」之指印貳枚及變造之林城入境
許可證影本上「甲○○」照片壹張，均沒收。
    事  實
一、甲○○係大陸地區人民，於民國九十二年七月三十一日以探
    親名義申請入境來臺灣（入境許可有效期限至九十三年三月
    二十九日止），因與配偶發生細故而於九十三年一月三十一
    日離家，為了向郭美子承租位於臺北縣樹林市○○路一二三
    號五樓之房屋，竟萌生歹念，基於行使偽造私文書之犯意，
    先向不知情之友人林城（係大陸地區人民，西元一九七六年
    六月二十六日生，入境許可證號0000000000號）
    借得其入境許可證影本乙紙後，於九十五年二、三月間某日
    ，在上址，將該入境許可證影本換貼「甲○○」照片一張後
    影印而予以變造，足生損害於林城及入出境管理局對於入出
    境管理之正確性，嗣於九十五年三月間某日，在臺北縣樹林
    市○○路一二三號郭美子住處，冒用林城之名義，並持該變
    造之林城入境許可證而行使，且在租賃契約書上，冒用「林
    城」之名義按捺指印，向郭美子以每月新臺幣七千元租賃該
    房屋而持以行使，足以生損害於林城及郭美子；迨於同年六
    月十二日晚上八時許，在上開租賃處為警查獲，並扣得該變
    造之入境許可證影本乙紙及租賃契約書原本乙份，始查知上
    情。
二、案經臺北縣政府警察局樹林分局移送臺灣板橋地方法院檢察
    署檢察官偵查起訴。
    理  由
壹、程序方面：本件被告甲○○所犯係死刑、無期徒刑、最輕本
    刑五年以上有期徒刑以外之罪，其於準備程序就前揭被訴事
    實為有罪之陳述，經法官告知簡式審判程序之旨，並聽取其
    與公訴人之意見後，本院任無不得或不宜改依簡式審判程序
    進行之處，爰依刑事訴訟法第二百七十三條之一第一項、第
    二百八十四條之一之規定，由本院合議庭裁定本件由受命
    法官獨任進行簡式審判程序，合先敘明。
貳、實體方面：
一、上開事實，業據被告甲○○迭於警訊、偵訊及本院訊問時坦
    承不諱，核與證人郭美子於警詢證述之情節相符，並有扣案
    之變造「林城」入境許可證影本乙紙及租賃契約書原本乙份
    （詳見偵查卷第二十三至二十七頁）附卷可稽。故被告之自
    白核與事實相符，足堪採信。是本件事證已臻明確，被告犯
    行堪以認定，應予依法論科。
二、論罪科刑部分：
(一)、法律修正後之適用：按行為後法律有變更者，適用行為時之
    法律。但行為後之法律有利於行為人者，適用最有利於行為
    人之法律，刑法第二條第一項定有明文，此條規定乃與刑法
    第一條罪刑法定主義契合，而貫徹法律禁止溯及既往原則，
    係規範行為後法律變更所生新舊法律比較適用之準據法，是
    刑法第二條本身雖經修正，但刑法第二條既屬適用法律之準
    據法，本身尚無比較新舊法之問題，應一律適用裁判時之現
    行刑法第二條規定以決定適用之刑罰法律，先予辨明。又以
    本次刑法修正之比較新舊法，應就罪刑有關之共犯、未遂犯
    、想像競合犯、牽連犯、連續犯、結合犯，以及累犯加重、
    自首減輕暨其他法定加減原因（如身分加減）與加減例等一
    切情形，綜其全部罪刑之結果而為比較，且從刑附屬於主刑
    ，除法律有特別規定者外，依主刑所適用之法律，最高法院
    九十五年五月二十三日九十五年度第八次刑庭會議決議可資
    參照。經查：
１、按修正前刑法分則有關罰金刑之貨幣單位係銀元，且依修正
    前刑法第三十三條第五款規定，罰金刑為一銀元以上，而有
    關罰金倍數之調整及銀元與新臺幣之折算標準，訂有「罰金
    罰鍰提高標準條例」及「現行法規所定貨幣單位折算新臺幣
    條例」，除罰金以一銀元折算三元新臺幣外，並將七十二年
    六月二十六日以前修正之刑法部分條文罰金數額提高為十倍
    ，其後修正者則不再提高倍數，亦即刑法分則各罪罰金數額
    視前開情形分別提高為三十倍或三倍。考量新修正之刑法施
    行後，不再適用「現行法規所定貨幣單位折算新臺幣條例」
    ，為使罰金數額趨於一致，遂增訂刑法施行法第一條之一，
    將刑法各分則編所定罰金之貨幣單位均改為新臺幣，且刑法
    第三十三條第五款將罰金刑提高為新臺幣一千元以上，則刑
    法分則編各罪所定罰金刑之最高數額，於修正前後並無不同
    ，惟罰金刑之最低數額，則較修正前提高，依修正後刑法第
    二條第一項規定，自應以修正前之規定較為有利。
２、被告行為時之刑法第五十五條後段規定：「犯一罪而其方法
    或結果之行為犯他罪名，從一重處斷。」，惟現行刑法已刪
    除前開關於牽連犯之規定，此刪除雖非犯罪構成要件之變更
    ，但顯已影響行為人刑罰之法律效果，自屬法律有變更，而
    現行刑法既無牽連犯之情形，則被告所犯之數罪，應按其具
    體情形而可能論以數罪併罰，是比較修正前、後刑法之規定
    ，以適用被告行為時之刑法依牽連犯從一重處斷之規定，較
    有利於被告。
３、又刑法第四十一條第一項前段有關易科罰金折算標準之規定
    ，於九十五年七月一日起施行之新刑法修正為：「犯最重本
    刑為五年以下有期徒刑以下之刑之罪，而受六個月以下有期
    徒刑或拘役之宣告者，得以新臺幣一千元、二千元或三千元
    折算一日，易科罰金。」，而依修正前同條項規定：「得以
    一元以上三元以下折算一日，易科罰金」，及修正前罰金罰
    鍰提高標準條例第二條（現已刪除）規定，就其原定數額提
    高為一百倍折算一日，則係以銀元一百元、二百元、三百元
    折算一日，經折算為新臺幣幣值後，以新臺幣三百元、六百
    元、九百元折算一日。是比較修正前後之易科罰金折算標準
    ，自以行為時即修正前之規定，較有利於被告。
４、綜合修正前、後之比較，揆諸前揭最高法院決議及修正後刑
    法第二條第一項前段、後段規定之「從舊、從輕」原則，自
    應全部適用被告行為時之法律，即修正前刑法及罰金罰鍰提
    高標準條例第二條之相關規定予以論處，且參照上開最高法
    院決議認：「從刑附屬於主刑，除法律有特別規定者外，依
    主刑所適用之法律」，本案關於刑法修正前後之比較適用，
    整體言之，既應以修正前之刑法對被告較為有利，則從刑部
    分亦應一體適用修正前刑法之規定。另參照上開決議認犯罪
    在新法施行前，新法施行後，緩刑之宣告，應適用新法第七
    十四條之規定，附此敘明。
(二)、按入境許可證係大陸地區人民入境臺灣之資格證明，亦與刑
    法第二百十二條關於品行、能力、服務或其他相類之證書相
    當，為刑法第二百十二條之特種文書；且按影本與原本可有
    相同之效果，如將原本予以影印後，將影本之部分內容竄改
    ，重加影印，其與無制作權人將其原本竄改，作另一表示其
    意思者無異，應成立變造文書罪，最高法院七十三年度台上
    字第三八八五號判例意旨足資參照。故被告將林城之入境許
    可證影本換貼自己照片後再予影本後予以行使，核被告所為
    ，係犯刑法第二百十六條、第二百十二條之行使變造特種文
    書罪。又按刑法上所謂偽造署押，係指未經他人之授權或同
    意，而擅自簽署他人之姓名或劃押（包括以他人之名義按捺
    指印之情形）者而言，最高法院九十三年度臺上二０五七號
    判決可資參照；又刑法上偽造署押罪，係指單純偽造簽名、
    畫押而言，若在制式之書類上偽造他人簽名，已為一定意思
    表示，具有申請書或收據等類性質者，則係犯偽造文書罪，
    最高法院八十五年台非字第一四六號判決亦可供參照。故被
    告於租賃契約書上冒用林城之名義而按捺指印，並持以向證
    人郭美子行使，核被告所為，係犯刑法第二百十六條、第二
    百十條之行使偽造私文書罪。其偽造署押係偽造私文書之階
    段行為，偽造後復持以行使，其偽造私文書之低度行為經行
    使偽造私文書之高度行為所吸收，均不另論罪。又被告上開
    行使變造特種文書與行使偽造私文書罪，具有方法結果之牽
    連關係，為牽連犯，應依修正前刑法第五十五條後段之規定
    ，從一重之行使偽造私文書罪。至檢察官雖僅就被告之行使
    變造特種文書之犯行提起公訴，但檢察官就犯罪事實一部起
    訴者，其效力及於全部，則檢察官雖未就被告行使偽造私文
    書之犯行起訴，但該部分與前揭起訴部分，有裁判上一罪之
    牽連犯關係，已如前述，本院自得併予審酌，附此敘明。爰
    審酌被告素行尚可，此有臺灣高等法院被告前案紀錄表乙份
    在卷可參，且其犯罪之動機、目的、手段、所生之危害及犯
    罪後坦承犯行之態度等一切情狀，量處如主文所示之刑，且
    依修正前刑法第四十一條第一項前段之規定，併予諭知易科
    罰金之折算標準。又查被告係大陸地區人民，前未曾在臺灣
    地區受有期徒刑以上刑之宣告，此有上開紀錄表可稽，經此
    教訓應知警惕，當無再犯之虞，本院因認對被告所處之刑以
    暫不執行為適當，爰依刑法第七十四條第一項第一款之規定
    ，併予宣告緩刑二年，以啟自新。至扣案之租賃契約書上偽
    造之「林城」指印二枚，係被告偽造「林城」之署押，應依
    刑法第二百十九條定，不問屬於犯人與否，均沒收之；以及
    扣案之變造「林城」入境許可證上所換貼「甲○○」之照片
    一張，係被告所有並供
    本件犯罪所用之物，爰依修正前刑法第三十八條第一項第二
    款之規定，併予宣告沒收。
據上論斷，應依刑事訴訟法第二百七十三條之一第一項、第二百
九十九條第一項前段，刑法第二條第一項前段、第二百十六條、
第二百十條、第二百十二條、修正前刑法第五十五條後段、修正
前刑法第四十一條第一項前段、第二百十九條、修正前刑法第三
十八條第一項第二款、第七十四條第一項第一款，罰金罰鍰提高
標準條例第一條前段、修正前同條例第二條，判決如主文。
本案經檢察官彭聖斐到庭執行職務。
中    華    民    國    95    年    11    月    30    日
                  刑事第六庭    法  官  饒金鳳
以上正本證明與原本無異。
如不服本判決應於送達後十日內向本院提出上訴狀
                                書記官  王春森
中    華    民    國    95    年    11    月    30    日
附錄本案論罪科刑之法律條文：
中華民國刑法第二百十六條：
行使第二百十條至第二百十五條之文書者，依偽造、變造文書或
登載不實事項或使登載不實事項之規定處斷。
中華民國刑法第二百十條：
偽造、變造私文書，足以生損害於公眾或他人者，處五年以下有
期徒刑。
中華民國刑法第二百十二條：
偽造、變造護照、旅券、免許證、特許證及關於品行、能力服務
或其他相類之證書、介紹書，足以生損害於公眾或他人者，處一
年以下有期徒刑、拘役或三百元以下罰金。


司法院資訊處製作；財團法人民間司法改革基金會備份。
